臺灣高等法院臺中分院民事判決　九十一年度勞上字第四號
　　　上　訴　人　台中商業銀行股份有限公司
　　　法定代理人　乙○○
　　　被 上訴 人　甲○○
右當事人間給付退休金事件，上訴人對於中華民國九十一年五月一日臺灣臺中地方法
院九十一年度勞訴字第一五號第一審判決提起上訴，本院判決如左：
      主      文
上訴駁回。
第二審訴訟費用由上訴人負擔。
      事      實
甲、上訴人方面：
一、聲明：求為判決：
（一）、原判決廢棄。
（二）、被上訴人在原審之訴及假執行聲請均駁回。
（三）、第一、第二審訴訟費用由被上訴人負擔。
二、陳述：除引用原判決書之記載外，補稱：
（一）、本件被上訴人起訴主張『被告（即上訴人）於民國八十五年四月十六日聘任
        原告（即被上訴人）為其高雄分行副理兼高雄分行籌備處主任。四月十八日
        到職起聘，被上訴人應保證至少在上訴人公司任職柒年以上，上訴人承諾應
        付被上訴人每年薪資總額為新台幣一百九十二萬元，該金額含每月薪資、各
        項津貼、獎金，如被上訴人服務未滿壹年時，則依比率核算年薪（契約書第
        三條第一項第三款）。又約定被上訴人於上訴人公司服務滿七年後，可申請
        退休，但任何一方於七年內因發生意外，所導致被上訴人在服務期間不得不
        中途離職時，上訴人仍同意被上訴人辦理退休（契約書第三條第二項）。上
        訴人於九十年十二月二十六日以中人事室第八五七七號函知被上訴人「任職
        高雄分行五年來，明顯經營不善，造成銀行損失，特函知自九十一年一月一
        日起終止與台端之聘任契約並辦理退休。」兩造間之委任契約於九十一年一
        月一日終止。』云云，而請求『依聘任契約書第三條第二項第三款約定：「
        乙方在本行服務至上述期間屆滿退休時，於核算退休金時之年資計算應加計
        其在彰化銀行服務年資（自民國六十二年十月起至離職日止）一併計算。』
        之退休金等情。
（二）、然查：
    　(1)如被上訴人所述兩造既約定聘任契約書第三條第二項第三款規定，則依上開
　    　約定之意思表示應係：
　　  被上訴人不得於七年內辦理退休。
　　  然如上訴人或被上訴人於七年內發生意外，致被上訴人不得不於七年內離
　    　職時，被上訴人申請離職辦理退休時，上訴人應准被上訴人辦理退休。故上
        開條款僅適用於被上訴人於七年內發生意外事故，由被上訴人申請離職退休
        時，始有適用。而本件係：
    1.被上訴人自任職上訴人高雄分行五年以來，明顯經營不善，九十年上期營運
　　　　虧損，累計轉銷呆帳金額即達八千八百七十二萬五千元（10.止），證券
　　　　商高雄分行自八十六年十月至九十年四月裁撤虧損亦高達三千萬元以上，九
　　　　十年十一月底逾期放款比率高達二二．六七％，延滯授信比率二四．六六％
　　　　，經營績效明顯不佳（被上訴人起訴狀所附上訴人總行中人事室字第八五七
　　　　七號函參照），致上訴人銀行損失嚴重，上訴人不得已乃依民法第五百四十
　　　　九條第一項終止兩造委任契約。而此事實並非上開條款內所謂「發生意外」
　　　　。
    2.被上訴人申請中途離職時，尚須上訴人同意被上訴人辦理退休時，始有適用
　      。而本件係上訴人命令被上訴人離職，自無適用聘任契約書第三條第二項第
        三款約定。
    　(2)被上訴人如欲主張聘任契約書第三條第二項第三款約定，應於上訴人公司任
　    　職七年以上，如謂上訴人不該於被上訴人任職未滿七年即命其離職，則應係
　    　其得否繼續任職至滿七年任期，上訴人之免職令是否有效問題，而非被上訴
　    　人於任職未滿七年因績效不佳經命令離職仍得享受任職滿七年之待遇，否則
        豈非被上訴人受託經營上訴人企業愈疏失，致上訴人虧損愈大，被上訴人之
        地位愈穩固。加速淘汰不適任之被上訴人迫其離職，被上訴人之待遇亦不變
        ，且有使被上訴人得利愈多之慨，此更違背上訴人僱傭被上訴人經營事業，
        創造盈餘訂立聘任契約本旨，無論如何均有違民事法上誠實信用原則帝王條
        款。
      (3)如謂被上訴人可如此之主張，則權利義務應兩相平衡，基於衡平法則，如上
      　所述被上訴人於任職期間，由於其怠忽職守，最少致上訴人受有一億一千八
      　百七十二萬五千元之損害，自應由其負損害賠償責任。
      (4)而被上訴人對上訴人提出之業務檢查報告書所列：損失為一○○○仟元；九 
        一○仟元；五、一一五仟元；三三、八○八仟元；二、一六一仟元，合計四
        二、九九四仟元即為四千二百九十九萬四仟元，於審理時亦自認有過失，而
        民法第五百四十四條規定「受任人因處理委任事務有過失，或因逾越權限之
　　　　行為所生之損害，對於委任人應負賠償之責。」，則如謂被上訴人請求為有
　　　　理由，謹在被上訴人請求之五百四十二萬六千七百二十四元範圍內主張抵銷
　　　　。
      (5)依上訴人員工工作規則第五十七條規定「前條第一項退休金基數之標準，係
        指核准退休時一個月平均工資，有關平均工資定義依勞基法相關規定辦理。
        」，至所謂平均工資，依勞動基準法第二條第四款規定係指「平均工資：謂
        計算事由發生之當日前六個月內所得工資總額除以該期間之總日數所得之金
　　　　額。」。另依勞動基準法第二條第三款「工資：謂勞工因工作而獲得之報酬
　　　　；包括工資、薪金及按計時、計日、計月、計件以現金或實物等方式給付之
　　　　獎金、津貼及其他任何名義之經常性給與均屬之。」暨其施行細則第十條「
　　　　本法第二條第三款所稱之其他任何名義之經常性給與係指左列各款以外之給
　　　　與：一、紅利。二、獎金：指年終獎金、競賽獎金、研究發明獎金、特殊功
　　　　績獎金、久任獎金、節約燃料物料獎金及其他非常性獎金。三、春節、端午
　　　　節、中秋節給與之節金。．．．」規定之，計算平均工資時，應將獎金及紅
　　　　利等扣除。又查，上訴人雖承諾給付被上訴人每年年薪總額一百九十二萬，
　　　　惟上開金額係含括每月薪津、各項津貼及獎金等（聘任契約書第三條第(一)項
　　　　參照），職是，被上訴人計算平均工資時自應扣除上開勞動基準法施行細則
　　　　第十條列舉之項目，且應依勞動基準法第二條第四款規定計算平均工資，始
　　　　符規定。詎原判決依被上訴人請求竟僅以年薪一百九十二萬除以十二個月，
　　　　用以計算平均工資，顯有未合。經查，被上訴人離職前六個月內所得工資總
　　　　額為六二八、七八八元，故其一個月之平均工資應為一○二、五二○元。經
　　　　查上訴人員工規則第五十七條及勞動基準法第五十五條第二項規定，計算退
　　　　休金基數之標準，係以核准退休時「一個月平均工資」為準，至所謂平均工
　　　　資，依勞動基準法第二條第四款所定，應指退休之當日前六個月所得工資總
　　　　額除以該期間之總日數所得之金額，又法條僅稱「一個月」，而不稱「當月
　　　　」，應依民法第一百二十三條第二項所定以三十日為「一個月」。經查被上
　　　　訴人係於九十年十二月三十一日離職，故被上訴人之一個月平均工資應為一
　　　　○二、五二○元[其計算方式為628788-( 31+31+30+31+30+31)×30=102520]
　　　　，併予說明。
乙、被上訴人方面：
一、聲明：求為判決如主文所示。
二、陳述：除引用原判決書之記載外，補稱：
（一）、上訴理由略稱聘任契約第三條第二項第三款規定僅於被上訴人在七年內發生
        意外事故，由被上訴人申請離職退休時，始有適用云云，唯查：
  (1)依上訴人於九十年十二月二十六日所發中人事字第八五七七號函主旨明示：「特
    函知自九十年一月一日終止與台端之聘任契約並辦理退休。」說明二謂「依民法
    第五四九條第一項及聘任契約第三條第二項第二款之規定辦理終止契約。」主旨
    既同意辦理退休，顯然被上訴人無契約第三條第二項第二款但書所指情形。而第
    三款約定所稱「上述期間屆滿退休時」，除指第一款七年屆滿退休日外，尚應包
    括第二款中途離職情形，故服務年資概稱「自民國六十二年十月起至離職日止」
    。詎上訴理由再爭執本件非依聘任契約第三條第二項第二款約定辦理退休，而係
    命令退休云云，與前開終止契約通知內容矛盾，應屬臨訟卸責之詞，不足採信。
    既依第二款約定准予退休，當然有第三款之適用。
  (2)所謂意外，應指立約當時不可意料或不可抗力之事故而言。而聘任契約明定「甲
    乙任何一方於七年內因發生意外」，並未單就被上訴人於七年內發生意外事故而
　　言，不容上訴理由扭曲為「被上訴人於七年內發生意外事故，由被上訴人申請離
　　職退休時，始有適用。」。又所稱意外，當然包括上訴人營運上重大虧損情形，
　　唯該重大虧損經判決確定係可歸責於被上訴人貪瀆或其他違法行為所致，依第二
　　款但書規定，喪失退休金請求權。如不可歸責於被上訴人之事由所致者，上訴人
　　藉此不發退休金，顯無理由。何況近五年來，金融風暴導致企業經營艱困，造成
　　銀行呆帳與虧損，此為週知之事實。被上訴人任職期間，均配合總行之決策，並
　　無越軌背信行為。上訴人之訴訟代理人所指被上訴人受託經營上訴人企業愈疏失
　　，致上訴人虧損愈大，被上訴人地位愈穩固，得利愈多；被上訴人於任職期間，
　　由於怠忽職守，最少致上訴人受有一億一千八百七十二萬五千元之損害等事實，
　　應負舉證責任，否則明知不實事項而登載於業務上之文書，有損害他人之權益者
　　，有觸犯刑法第二百十五條之罪。
（二）、上訴理由主張抵銷云云，唯查：
  (1)上訴人對被上訴人並無任何損害賠償請求權存在，否認任職中怠忽職守，致上訴
    人受有一億一千八百七十二萬五千元之損害，請負舉證責任。
  (2)公務人員退休法第十四條明定：「請領退休金之權利，不得扣押、讓與或供擔保
　　。」、民法第三百三十八條明定：「禁止扣押之債，其債務人不得主張抵銷。」
　　。本件被上訴人得請領退休金五百四十二萬六千七百二十四元之權利，參酌上開
　　規定之法理，應無抵銷之適用。
      理      由
一、被上訴人主張：上訴人於民國（下同）八十五年四月十六日聘任被上訴人為其高
    雄分行副理兼高雄分行籌備處主任。同年四月十八日到職起聘，被上訴人應保證
    至少在上訴人公司任職七年以上，上訴人承諾應付被上訴人每年薪資總額為新台
    幣一百九十二萬元，該金額含每月薪資、各項津貼、獎金，如被上訴人服務未滿
    一年時則依比率核算年薪。又關於退休，約定被上訴人於上訴人公司服務滿七年
    後，可申請退休，但任何一方於七年內因發生意外，所導致被上訴人在服務期間
    不得不中途離職時，上訴人仍同意被上訴人辦理退休。惟上訴人於九十年十二月
    二十六日以中人事室第八五七七號函知被上訴人「任職高雄分行五年來，明顯經
    營不善，造成銀行損失，特函知自九十一年一月一日起終止與台端之聘任契約並
    辦理退休。」兩造間之委任契約於九十一年一月一日終止。依聘任契約書第三條
    第二項第三款約定：「乙方在本行服務至上述期間屆滿退休時於核算退休金時之
    年資計算應加計其在彰化銀行服務年資（自民國六十二年十月起至離職日止）一
    併計算。」準此，被上訴人之服務年資為二十八年又兩個月（六十二年十月起至
    九十年十二月三十一日止），依工作規則第五十六條核算為四三．五基數；月平
　　均工資為十六萬元（0000000/12=160,000），退休金總額為六百九十六萬元（16
　　0,000×43.5=6960,000）。上訴人僅同意給付一百五十三萬三千二百七十六元，
　　尚欠五百四十二萬六千六百二十四元拒不給付，爰依兩造於八十五年四月九日所
　　立聘任契約，請求上訴人履行契約，如數給付被上訴人退休金並加計法定遲延利
　　息之判決。
二、上訴人則以：兩造既約定聘任契約書第三條第二項第三款，則依上開約定之意思
    表示應係：被上訴人不得於七年內辦理退休。如上訴人或被上訴人於七年內
    發生意外，致被上訴人不得不於七年內離職時，被上訴人申請離職辦理退休時，
    上訴人應准被上訴人辦理退休。故上開條款僅適用於被上訴人於七年內發生意外
    事故，由被上訴人申請離職退休時，始有適用。而本件係：被上訴人自任職上訴
    人高雄分行五年以來，明顯經營不善，九十年上期營運虧損，累計轉銷呆帳金額
　　即達八千八百七十二萬五千元（10.止），證券商高雄分行自八十六年十月至
　　九十年四月裁撤虧損亦高達三千萬元以上，九十年十一月底逾期放款比率高達二
　　二．六七％，延滯授信比率二四．六六％，經營績效明顯不佳，致上訴人銀行損
　　失嚴重，上訴人不得已乃依民法第五百四十九條第一項終止兩造委任契約。而此
　　事實並非上開條款內所謂「發生意外」。又被上訴人申請中途離職時，尚須上訴
　　人同意被上訴人辦理退休時，始有適用。而本件係上訴人命令被上訴人離職，自
　　無適用聘任契約書第三條第二項第三款約定。且查：被上訴人如欲主張聘任契約
　　書第三條第二項第三款約定，應於上訴人公司任職七年以上，如謂上訴人不該於
　　被上訴人任職未滿七年即命其離職，則應係其得否繼續任職至滿七年任期，上訴
　　人之免職令是否有效問題，而非被上訴人於任職未滿七年因績效不佳經命令離職
　　仍得享受任職滿七年之待遇，又退萬步言，依上訴人員工工作規則第五十七條規
　　定「前條第一項退休金基數之標準，係指核准退休時一個月平均工資，有關平均
　　工資定義依勞基法相關規定辦理。」，至所謂平均工資，依勞動基準法第二條第
　　四款規定係指「平均工資：謂計算事由發生之當日前六個月內所得工資總額除以
　　該期間之總日數所得之金額。」。另依勞動基準法第二條第三款「工資：謂勞工
　　因工作而獲得之報酬；包括工資、薪金及按計時、計日、計月、計件以現金或實
　　物等方式給付之獎金、津貼及其他任何名義之經常性給與均屬之。」暨其施行細
　　則第十條「本法第二條第三款所稱之其他任何名義之經常性給與係指左列各款以
　　外之給與：一、紅利。二、獎金：指年終獎金、競賽獎金、研究發明獎金、特殊
　　功績獎金、久任獎金、節約燃料物料獎金及其他非經常性獎金。三、春節、端午
　　節、中秋節給與之節金。．．．」規定觀之，計算平均工資時，應將獎金及紅利
　　等扣除。又查，上訴人雖承諾給付原告每年年薪總額一百九十二萬，惟上開金額
　　係含括每月薪津、各項津貼及獎金等，職是，被上訴人計算平均工資時自應扣除
　　上開勞動基準法施行細則第十條列舉之項目，且應依勞動基準法第二條第四款規
　　定計算平均工資，始符規定。詎被上訴人竟僅以年薪一百九十二萬除以十二個月
　　，用以計算平均工資，顯有未合。經查，被上訴人離職前六個月內所得工資總額
　　計算其一個月之平均工資應為一○二、五二○元，被上訴人雖經營明顯不善，且
　　僅任職上訴人銀行五年又七個多月，惟上訴人已給付退休金達一百五十三萬三千
　　二百七十六元，故被上訴人再起訴請求上訴人給付五百四十二萬六千六百二十四
　　元，實屬無理且有違誠信。再者，如謂被上訴人可如此之主張，則權利義務應兩
　　相平衡，基於衡平法則，如上所述被上訴人於任職期間，由於其怠忽職守，最少
　　致上訴人受有一億一千八百七十二萬五千元之損害，自應由其負損害賠償責任。
    而被上訴人對上訴人提出之業務檢查報告書所列四千二百九十九萬四仟元，於審
    理時亦自認有過失，而民法第五百四十四條規定「受任人因處理委任事務有過失
　　，或因逾越權限之行為所生之損害，對於委任人應負賠償之責。」，則如謂被上
　　訴人請求為有理由，謹在被上訴人請求之五百四十二萬六千七百二十四元範圍內
　　主張抵銷等語，資為抗辯。
三、查被上訴人主張：上訴人於八十五年四月十六日聘任被上訴人為其高雄分行副理
    兼高雄分行籌備處主任。同年四月十八日到職起聘，被上訴人應保證至少在上訴
    人公司任職七年以上，上訴人承諾應付被上訴人每年薪資總額為一百九十二萬元
    ，該金額含每月薪資、各項津貼、獎金，如被上訴人服務未滿一年時則依比率核
    算年薪（契約書第三條第一項第三款）。又關於退休，約定被上訴人於上訴人公
    司服務滿七年後，可申請退休，但任何一方於七年內因發生意外，所導致被上訴
    人在服務期間不得不中途離職時，上訴人仍同意被上訴人辦理退休（契約書第三
    條第二項）。上訴人於九十年十二月二十六日以中人事室第八五七七號函知被上
    訴人「任職高雄分行五年來，明顯經營不善，造成銀行損失，特函知自九十一年
    一月一日起終止與台端之聘任契約並辦理退休。」兩造間之委任契約於九十一年
    一月一日終止之事實，已據其提出與所述相符之聘任契約書、上訴人總行中人事
    字第八五七七號函等為證，復為上訴人所不爭，被上訴人之此部分主張為可採信
    。
四、又被上訴人主張：依聘任契約書第三條第二項第三款約定：「乙方在本行服務至
    上述期間屆滿退休時於核算退休金時之年資計算應加計其在彰化銀行服務年資（
　　自民國六十二年十月起至離職日止）一併計算。」。準此，被上訴人之服務年資
　　為二十八年又兩個月（六十二年十月起至九十年十二月三十一日止），依工作規
　　則第五十六條核算為四三．五基數；月平均工資為十六萬元（0000000/12=160,0
　　00），退休金總額為六百九十六萬元（160,000×43.5=6960,000）。上訴人僅同
　　意給付一百五十三萬三千二百七十六元，尚欠五百四十二萬六千六百二十四元拒
　　不給付等情，並提出退休金計算明細表、申請書等為證，惟為上訴人所否認，並
　　以上開情詞置辯，經查：
（一）按解釋意思表示，應探求當事人之真意，不得拘泥於所用之辭句。民法第九十
　　　八條定有文，又解釋私人之契約應通觀全文，並斟酌立約當時之情形，以期不
　　　失立約人之真意。（最高法院十八年上字第一七二七號判例參照）
（二）查依兩造所訂之聘任契約書：一、工作期限：自民國八十五年四月十八日起乙
　　　方（指被上訴人）保證至少於甲方公司（指上訴人）任職七年以上，不得任意
　　　離職，如有違反本契約逕行離職時，則不得申請退休金。三、（二）(1)乙方於
　　　甲方公司服務七年後，可申請退休。(2)甲乙任何一方於七年內因發生意外，所
　　　導致乙方在服務期間不得不中途離職時，甲方仍同意乙方辦理退休。但乙方若
　　　跳槽或貪瀆而離職時，不得請領退休金。由此可知，被上訴人得辦理退休之情
　　　形有二，即被上訴人於上訴人公司任職七年以上，及被上訴人除跳槽或貪瀆而
　　　離職原因外，於七年內因發生意外，所導致被上訴人在服務期間不得不中途離
　　　職時，均可辦理退休。又專業經理人員無不為各商業機構或銀行所爭相聘用之
　　　對象，即會相對給予優厚之條件用以爭取人才，尤其以被上訴人既為專業經理
　　　人員，其於彰化銀行服務年資（自六十二年十月起，見聘任契約書所載）迄於
　　　簽訂聘任契約書時即八十五年四月九日止，已有二十二年餘之年資，上訴人若
　　　非給予優厚之條件的保障，則被上訴人何致於到上訴人公司服務，而置自己已
　　　有之彰化銀行服務上開年資既得利益於不顧？故依兩造所訂之聘任契約書三、
　　　（二）之(3)雖稱「上述期間屆滿退休時」然從全文而觀之，所謂上述期間有二
　　　，即第一款所謂服務滿七年後，及第二款所指被上訴人除跳槽或貪瀆而離職原
　　　因外，於七年內因發生意外，所導致被上訴人在服務期間不得不中途離職時，
　　　可辦理退休之情形，始符合平等原則。是上訴人辯稱：被上訴人未於上訴人銀
　　　行服務滿七年，且係上訴人依民法第五百四十九條第一項終止兩造委任契約。
　　　而此事實並非上開條款內所謂「發生意外」；又被上訴人申請中途離職時，尚
　　　須上訴人同意被上訴人辦理退休時，始有適用。而本件係上訴人命令被上訴人
　　　離職，自無適用聘任契約書第三條第二項第三款約定。及如謂上訴人不該於被
　　　上訴人任職未滿七年即命其離職，則應係其得否繼續任職至滿七年任期，上訴
　　　人之免職令是否有效問題，而非被上訴人於任職未滿七年因績效不佳經命令離
　　　職仍得享受任職滿七年之待遇云云，均與兩造簽訂之聘任契約書不符，是上訴
　　　人主張依約被上訴人退休年資不應加計其在彰化銀行服務年資云云，並非可採
　　　。
（三）又查被上訴人其於退休時於核算退休金時之年資計算應加計其在彰化銀行服務
　　　年資（自民國六十二年十月起至離職日止）一併計算，已見前述，則被上訴人
　　　之服務年資為二十八年又兩個月（六十二年十月起至九十年十二月三十一日止
　　　），被上訴人主張：依工作規則第五十六條核算為四三．五基數；其每年薪金
　　　為一百九十二萬元，月平均工資為十六萬元（0000000/12=160,000），退休金
　　　總額為六百九十六萬元（160,000×43.5=6960,000）。上訴人僅同意給付一百
　　　五十三萬三千二百七十六元，尚欠五百四十二萬六千六百二十四元等情，上訴
　　　人對於被上訴人退休應依上訴人之員工工作規則之相關規定一節並不爭執（參
　　　上訴人原審答辯一狀第二項所載），而依相關勞基法第五十五條第一項第一款
　　　被上訴人以其上開服務年資核算為四三．五基數。雖上訴人抗辯：被上訴人之
　　　計算退休金應依其平均工資，並應將獎金及紅利等扣除，被上訴人之一個月平
　　　均工資應為一○二、五二○元云云。惟查，本件委任報酬依契約第三條約定係
　　　採年薪計算方式，即每年年薪總額為新台幣一百九十二萬元，上開金額含每月
　　　薪津、各項津貼、獎金，於被上訴人任職中，上訴人固於每月支付一０四、七
　　　九八元，然不計公司當年度盈虧，每年給付被上訴人之數額均補足一百九十二
　　　萬元，自聘任起至核准退休止，未曾增減給付額，故該一百九十二萬元係屬每
　　　年固定且經常性之給與，核與勞動基準法施行細則第十條列舉之項目，尚不相
　　　符，是上訴人此項抗辯自非可取。故被上訴人主張：依工作規則第五十六條核
　　　算為四三．五基數；其每年薪金為一百九十二萬元，月平均工資為十六萬元，
　　　退休金總額為六百九十六萬元，上訴人同意給付一百五十三萬三千二百七十六
　　　元，尚欠五百四十二萬六千六百二十四元等情，自屬可採。
五、上訴人又主張：被上訴人於任職期間，由於其怠忽職守，最少致上訴人受有一億
    一千八百七十二萬五千元之損害，依民法第五百四十四條規定，應由其負損害賠
    償責任。謹在被上訴人請求之五百四十二萬六千七百二十四元範圍內主張抵銷云
    云。查上訴人上開主張，雖提出其公司之業務檢查報告書為證，惟為被上訴人所
    否認，且觀之該報告書所載，所謂被上訴人於任職期間怠忽職守，最少致上訴人
    受有一億一千八百七十二萬五千元之損害云云，不過為上訴人內部單方面製作之
    文書，尚不足為被上訴人有處理委任事務有過失之證明，上訴人主張抵銷並不足
    採。
六、綜前所述，被上訴人主張其退休金計算之服務年資應加計其在彰化銀行服務年資
    ，核算為四三．五基數；其每年薪金為一百九十二萬元，月平均工資為十六萬元
    ，退休金總額為六百九十六萬元，扣除上訴人同意給付一百五十三萬三千二百七
    十六元，尚欠五百四十二萬六千六百二十四元，可堪採信。從而，被上訴人依兩
    造之聘任契約，請求上訴人應給付被上訴人退休金五百四十二萬六千七百二十四
    元及自起訴狀繕本送達翌日即九十一年四月二日起至清償日止按年息百分之五計
    算之利息，為有理由，應予准許。原審為上訴人敗訴之判決，並依兩造之聲請，
    分別為准、免假執行之宣告，並無不合，上訴意旨指摘原判決不當，求予廢棄改
    判，沒有理由，應予駁回。
據上論結：本件上訴無理由，依民事訴訟法第四百四十九條第一項、第七十八條，判
決如主文。
中　　　華　　　民　　　國　　九十一　　年　　　八　　　月　　 二十　　 日
~B1民事第三庭審判長法　官　陳照德
~B2　　　　　　　　法　官　蔡王金全
~B3　　　　　　　　法　官　曾謀貴
右為正本係照原本作成。
如對本判決上訴，須於收受判決送達後二十日內向本院提出上訴書狀，其未表明上訴
理由者，應於提出上訴後二十日內向本院提出上訴理由書（須按他造人數附具繕本）
，並繳納送達用雙掛號郵票拾份（每份參拾肆元）。
上訴時應提出委任律師或具有律師資格之人之委任狀；委任有律師資格者，另應附具
律師及格證書及釋明委任人與受任人有民事訴訟法第四百六十六條之一第一項但書或
第二項（詳附註）所定關係之釋明文書影本。
~B 　 　　　　　　書記官　林振甫
中　　　華　　　民　　　國　　九十一　　年　　　八　　　月　　 二十　　 日
附註：
民事訴訟法第四百六十六條之一（第一項、第二項）
對於第二審判決上訴，上訴人應委任律師為訴訟代理人。但上訴人或其法定代理人具
有律師資格者，不在此限。
上訴人之配偶、三親等內之血親、二親等內之姻親，或上訴人為法人、中央或地方機
關時，其所屬專任人員具有律師資格並經法院認為適當者，亦得為第三審訴訟代理人
。
                                                                        Ｂ
